【裁判字號】    99,交聲,356
【裁判日期】    991018
【裁判案由】    聲明異議
【裁判全文】
臺灣屏東地方法院交通事件裁定         99年度交聲字第356號
原處分機關  交通部公路總局高雄區監理所屏東監理站
法定代理人  高金木
異  議  人  甲○○
上列受處分人因違反道路交通管理處罰條例事件，對於交通部公
路總局屏東監理站民國99年8 月20日所為之處分（原處分案號：
屏監違字第裁82-VP0000000號）聲明異議，本院裁定如下：
    主  文
異議駁回。
    理  由
一、原處分意旨略以：異議人即受處分人（下簡稱異議人）甲○
    ○所有之車牌號碼WP-2928 號自用一般小客車，因於民國99
    年2 月1 日晚上8 時20分許，行經屏東縣台一線448.6 公里
    內獅段時，有汽車駕駛人行車速度超過規定之最高時速未滿
    20公里之違規，經警逕行掣單舉發，爰依道路交通管理處罰
    條例第40條之規定，裁處罰鍰新臺幣（下同）2,000 元，並
    依同條例第63條第1 項規定，記違規點數1 點等語。
二、異議意旨略以：伊並未收到罰單，認為郵局送達罰單之程序
    不合法，伊就超速違規事實並不爭執，甘願受罰，惟就加收
    逾期繳納的罰鍰部分認與事實不符，為此聲明異議，請求撤
    銷原處分，僅處罰最低額等語。
三、(一)按汽車駕駛人，行車速度，超過規定之最高時速，或低於
    規定之最低時速，除有第43條第1 項第2 款情形外，處1,20
    0 元以上2,400 元以下罰鍰；再汽車駕駛人有道路交通管理
    處罰條例第40條之情形者，除依原條項處罰鍰外，並記違規
    點數1 點，道路交通管理處罰條例第40條、第63條第1 項第
    1 款，分別定有明文。(二)又處理違反道路交通管理事件，有
    關文書送達之程序，依行政程序法之規定，此為違反道路交
    通管理事件統一裁罰基準及處理細則第5 條所明定。另送達
    ，於應受送達人之住居所、事務所或營業所為之；於應送達
    處所不獲會晤應受送達人時，得將文書付與有辨別事理能力
    之同居人、受雇人或應送達處所之接收郵件人員；送達，不
    能依前二條規定為之者，得將文書寄存送達地之地方自治或
    警察機關，並作送達通知書兩份，一份黏貼於應受送達人住
    居所、事務所、營業所或其就業處所門首，另一份交由鄰居
    轉交或置於該送達處所信箱或其他適當位置，以為送達；前
    項情形，由郵政機關為送達者，得將文書寄存於送達地之郵
    政機關；寄存機關自收受寄存文書之日起，應保存3 個月，
    行政程序法第72條第1 項前段、第73條第1 項及第74條亦規
    定甚明。(三)再按違反道路交通管理事件統一裁罰標準及處理
    細則第44條第1 項規定，違反道路交通管理事件行為人，未
    依規定自動繳納罰鍰，或未依規定到案聽候裁決，處罰機關
    應於舉發違反道路交通管理事件通知單送達二個月內依基準
    表逕行裁決之。且為加強道路交通管理，維護交通秩序，確
    保道路交通安全，道路交通管理處罰條例對違反該條例之行
    為定有各項行政罰。同條例第9 條第1 項規定應受罰鍰處罰
    之行為人接獲違反道路交通管理事件通知單後，得於15日內
    逕依各該條款罰鍰最低額，自動繳納結案。依同條例第92條
    授權訂定之違反道路交通管理事件統一裁罰標準及處理細則
    第41條第1 項及第48條第1 項僅係就上開意旨為具體細節之
    規定，並未逾越母法之授權，與法律保留原則亦無違背。至
    上開細則第41條第2 項規定，行為人逾指定應到案日期後到
    案，另同細則第44條第1 項規定，違反道路交通管理事件行
    為人未依規定自動繳納罰鍰，或未依規定到案聽候裁決者，
    處罰機關即一律依標準表規定之金額處以罰鍰，此屬法律授
    權主管機關就裁罰事宜所訂定之裁量基準，其罰鍰之額度並
    未逾越法律明定得裁罰之上限，且寓有避免各行政機關於相
    同事件恣意為不同裁罰之功能，亦非法所不許（釋字第511
    號解釋意旨參照）。
四、經查：
  (一)異議人所有車牌號碼WP-2928 號自用小客車，於上述時、地
    因有汽車駕駛人行車速度經測速為時速88公里，而有超過規
    定之最高時速未滿20公里之違規，經警逕行舉發乙情，有屏
    東縣政府警察局99年3 月29日屏警交字第VP0000000 號舉發
    違反道路交通管理事件通知單、原處分機關99年8 月20日以
    屏監違字第裁82-VP0000000號違反道路交通管理事件裁決書
    各1 份及違規採證照片1 張附卷可稽，且為異議人所不爭執
    ，另佐以員警依法舉發係本於職責所為，其執行公務本身即
    受行政懲處責任之監督，本件亦無證據證明舉發員警捏造事
    實、違法取締之情事，是異議人確有汽車駕駛人行車速度，
    超過規定之最高時速未滿20公里之交通違規行為，應可認定
    。
  (二)本件舉發違反道路交通管理事件通知單係於99年3 月29日經
    警逕行掣單舉發，並經屏東縣政府警察局交通隊於99年3 月
    31日依異議人車籍地址屏東縣車城鄉○○村○○路清河巷6
    號，交由郵務送達（屏東厚生郵局大宗掛號函件第63528 號
    ）並按址投遞，因未獲會晤異議人本人，亦無受領文書之同
    居人、受雇人或應受送達處所接收郵件人，而於99年4 月2
    日將該通知單寄存於車城郵局，並作送達通知書2 份分別黏
    貼於應受送達人之住居所及置於該受送達處所信箱或其他適
    當位置，此有屏東縣政府警察局99年7 月15日屏警交字第09
    90036125號函、中華郵政股份有限公司屏東郵局99年8 月12
    日屏郵字第0990003483號函及送達證書1 紙在卷可佐，而前
    開屏東縣車城鄉○○村○○路清河巷6 號確為異議人之住所
    ，亦據異議人於聲明異議狀中載明無誤，有聲明異議狀在卷
    可查，是本件屏東縣政府警察局交通隊將舉發違反道路交通
    管理事件通知單為上開之寄存送達，於法並無不合。是本件
    違規通知單，其送達程序於法核無不合，已合法生送達效力
    。
  (三)異議人對於罰鍰金額有所疑義，惟觀諸現行行政法規中，立
    法者經常授權行政機關在法定構成要件該當時，得依個別具
    體之情況，決定法律效果「是否」發生或如何發生，此即所
    謂「行政裁量」，行政機關在個案中是否有裁量權，通常必
    須探求法條之用語，一般而言，法條中使用「得」者，即屬
    授權裁量之規定。再者，交通主管機關為避免行政機關對於
    相同事件恣意為不同裁罰，既已依該條例第92條授權訂定「
    違反道路交通管理事件統一裁罰基準表」，行政機關對於具
    體交通違規事件，自應參酌該基準表規定之金額處以罰鍰，
    並有如上釋字第511 號解釋意旨所示，此既屬法律授權主管
    機關就裁罰事宜所訂定之裁量基準，又其罰鍰之額度並未逾
    越法律明定得裁罰之上限，且寓有避免各行政機關於相同事
    件恣意為不同裁罰之功能，亦非法所不許。原處分機關依上
    開違反道路交通管理事件統一裁罰基準表裁決異議人2,000
    元之罰鍰，並無違法或失當之處。
  (四)綜上，本件違規通知單之送達已自寄存於車城郵局之日即發
    生效力，則異議人既有前述之交通違規行為，亦未於原處分
    機關裁決前自動繳納罰鍰或依規定到案聽候裁決，原處分機
    關乃逕行裁決，並依道路交通管理處罰條例第40條及第63條
    第1 項規定，裁處異議人罰鍰2,000 元，並記違規點數1 點
    ，於法並無不合或不當之處，本件異議人之聲明異議，為無
    理由，應予駁回。
五、依道路交通管理處罰條例第87條第2 項，道路交通案件處理
    辦法第19條，裁定如主文。
中    華    民    國    99    年    10    月    18    日
                  交通法庭      法  官  簡光昌
以上正本證明與原本無異。
如不服本裁定應於收受送達後5 日內向本院提出抗告書狀敘述抗
告之理由抗告於臺灣高等法院高雄分院。
中    華    民    國    99    年    10    月    18    日
                                書記官  林祥玉

司法院資訊處製作；財團法人民間司法改革基金會備份。
